【裁判字號】    91,重訴,2218
【裁判日期】    920930
【裁判案由】    損害賠償
【裁判全文】
臺灣臺北地方法院民事判決                      九十一年度重訴字第二二一八號
    原      告  甲○○
    訴訟代理人  余淑杏律師
                賴淑惠律師
                王麗萍律師
    被      告  乙○○
    訴訟代理人  莊士郎律師
右當事人間請求損害賠償等事件，本院於民國九十二年九月十日言詞辯論終結，判決
如左：
    主  文
原告之訴及假執行之聲請均駁回。
訴訟費用由原告負擔。
    事  實
甲、原告方面：
一、聲明：
（一）被告應給付原告新臺幣（下同）七百零五萬一千九百九十五元，及自起訴狀繕
      本送達之翌日起至清償日止，按年息百分之五計算之利息。
（二）願供擔保請准宣告假執行。
二、陳述略稱：
（一）緣訴外人永丞吉股份有限公司（下稱永丞吉公司）因承作訴外人臺北縣三峽鎮
      福安宮（下稱福安宮）之重建工程，需大量以「鑽石紫檀木」完成雕刻之木料
      ，訴外人永丞吉公司乃委託原告代為採買「鑽石紫檀木」並聘工將該木材雕刻
      完成，是原告乃與被告於民國（下同）八十九年八月二十二日簽訂買賣契約（
      下稱系爭契約），約定原告向被告購買「鑽石紫檀木」，被告應將原告所買之
      木材外送至大陸雕刻，完成後交付原告，且約定被告應自訂約日起約七十天交
      貨完畢，赴大陸雕刻之材料廿天完成，亦即，被告至遲應於同年十一月二十日
      交付完成雕刻之「鑽石紫檀木」予原告，其後，兩造合意將原應送往大陸雕刻
      之木材改送至訴外人林進財位於臺南縣後壁鄉福安村下寮二○六之七號之雕刻
      工廠雕刻，原告亦已依約先後支付被告價金達四百二十三萬一千元。
（二）詎原告於九十年一月間偕同訴外人福安宮重建委員會之委員前往訴外人林進財
      之雕刻廠查看原告所購得之木料時，竟發現被告交付林進財雕刻之木料，除少
      數為兩造約定之「鑽石紫檀木」外，大部分木料均為劣質之「銀葉木」，顯係
      被告明知兩造約定之木料為「鑽石紫檀木」，為詐騙原告貨款，竟以大量劣質
      之木料充混而交付林進財雕刻；嗣後，被告見事機敗露，便將林進財保管之木
      料全數取去，致原告無法完成永丞吉公司之委託，而訴外人永丞吉公司原所承
      作之福安宮重建工程契約亦因此終止，原告因而受有已給付貨款四百二十三萬
      一千元之損害，及因被告違約致無法完成永丞吉公司之委託，而賠償該公司二
      百八十二萬零九百九十五元之損害，共計損失七百零五萬一千九百九十五元。
      為此依法提起本訴，基於民法第二百二十六條、第二百五十五條解除契約後之
      債務不履行損害賠償及民法第一百八十四條第一項前段之侵權行為損害賠償之
      法律關係，請求判決如聲明第一項所示。
（三）對被告抗辯之陳述：
  １、原告為應訴外人永丞吉公司之託，透過介紹與被告洽談採買木材及雕刻事宜後
      ，原告即將「鑽石檀木」之木材樣品提示予訴外人福安宮，並經該宮委員蕭茂
      田於該木材樣品之背面上簽名確認，原告始據此與被告簽訂系爭契約，約定被
      告應交付與前揭木材樣品品質相同之「鑽石檀木」供雕刻，被告並簽名保證其
      所交付之木材品質同於訴外人乃嘉貿易公司委託國立臺灣大學森林學系木材物
      理研究所所作八十七年三月十一日第0000000號試驗報告書（以下簡稱
      八十七年度臺灣大學試驗報告）中之試驗樣品，故被告所交付之木材應具有與
      前揭經福安宮確認過之木材樣品及試驗報告樣品相同之木質條件。
  ２、原告在支付被告部分價金後，於九十年元月間，偕同訴外人福安宮重建委員會
      委員至訴外人林進財工廠查看其雕刻之木材，林進財亦知悉該會委員係前往驗
      收福安宮之建材，而該會委員竟發現被告所交付之木材多為不符約定之劣質品
      ，故該會委員即取樣、拍照，並將樣品送往國立中興大學森林系木材鑑定研究
      所鑑定，該所九十年三月六日作成第000000000號鑑定報告（以下簡
      稱中興大學鑑定報告），證實樣品材質為紅鐵木類及銀葉木類，非兩造所約定
      之「鑽石檀木」，是被告所辯此報告之樣品與本件無關實不足採信。
  ３、訴外人福安宮為與自訴外人林進財工廠取得木材樣品之鑑定結果作比對，故於
      九十年二月十一日將原告於兩造簽約前所交付之木材樣品送驗，並委託國立臺
      灣大學森林學系木材物理研究所鑑定，該所於同年四月二十日作成第0000
      00000號試驗報告書（以下簡稱九十年度臺灣大學鑑定報告），證明原告
      所提供之木材樣品屬豆科（檀木即屬豆科之一種），故該報告之樣品並非被告
      交予林進財雕刻之木材，退一步言之，縱係被告所提供，亦不能僅憑單一之樣
      品遽認被告交付林進財雕刻之木材全部均具有兩造約定及被告保證之品質。
  ４、被告因遭發現供雕刻之木料均為劣質之銀葉木，未依債之本旨向原告提出具有
      兩造約定及其保證品質之木材，原告本無受領被告給付物之義務，且迄今仍未
      交付任何完成裁剪及雕刻之木材，給付已屬不能，且係具有可歸責於被告之事
      由，故被告所辯原告拒絕受領之詞非真，而福安宮所需木材變更設計一事亦與
      被告是否給付不能無關。
  ５、本件系爭契約除「鑽石檀木」之買賣外，尚包括木材雕刻之承攬部分，被告應
      自行或另外雇工完成木材之雕刻，則原告所支付之八十萬元雕刻款並非僅係由
      被告代收，應包括在原告給付價金之範圍內，故被告仍應就此賠償；另因被告
      違約而使訴外人永丞吉公司與福安宮間之工程契約終止，永丞吉公司本可預期
      得到之利潤及向福安宮請求之工程保固款共二百八十二萬零九百九十五元皆因
      此損失，該公司便向原告請求賠償，上開事實具有因果關係，賠償協議書亦無
      通謀虛偽之情，且有匯款單據可證，被告自應就此原告之損失予以賠償。
三、證據：
    提出買賣合約書、收據、終止契約書、賠償協議書及其附件、被告九十年十二月
    二十六日函、永丞吉公司預期利潤計算書、八十七年度臺灣大學試驗報告、中興
    大學鑑定報告等影本各一件、票據正反面影本三件、採樣現場照片三張、木材切
    片樣品正反面照片共四張為證，並聲請訊問證人周宜燕。
乙、被告方面：
一、聲明：如主文第一項所示。
二、陳述略稱：
（一）依據系爭契約第一條，原告向被告購買之木材為「鑽石檀木」，非「鑽石紫檀
      木」，二者並非僅是稱呼上之差異，蓋紫檀木與一般檀木在外觀及價格上差異
      極大，按照訴外人永承吉公司之估算，訴外人福安宮所需「紫檀木」約為三萬
      二千台才，每台才單價約八百元，絕非系爭契約書中每台才二百六十五元之「
      檀木」所可比擬。原告本欲以檀木冒充紫檀木欺瞞福安宮，利用原告原欲向訴
      外人謝明暾訂購而由謝明暾所提供之木材上過漆且置放較久致顏色較深，外表
      類似紫檀木，故由永丞吉公司將該木材交給福安宮，而將被告另行提供之木材
      樣品隱匿，且即便永承吉公司與福安宮所約定使用之木料確為「紫檀木」，亦
      與兩造約定購買之「檀木」無關。
（二）原告提呈之八十七年度臺灣大學試驗報告中，所試驗之木材樣品亦為檀木，而
      非紫檀木，被告於該報告上簽名，僅表示出售同類屬之檀木，非表示與該報告
      所載水份等物理係數完全相同，蓋縱同一株樹木，其樹頭與樹尾、向陽面與背
      陽面或存放之久、暫，水份等物理係數均不相同，而有一定範圍之誤差值，尤
      其水份一項，一般人均知，剛砍伐之樹木其含水量一定比放置一段時間經蒸發
      後之含水量高，此乃一般常識，非專業知識，被告絕不可能對原告保證所出售
      之木材其物理係數與該報告所載完全相同。
（三）被告曾於九十年三月五日後，將所出售之木料委由訴外人謝明暾會同原告委託
      參與鑑定之訴外人傅豪即原告之夫送至臺灣大學試驗並作成報告，證明被告出
      售之木料屬豆科（檀木即屬豆科之一種），非品質低劣之紅鐵木或銀葉木。之
      所以該報告之委託試驗日期為九十年二月十一日，非同年三月五日以後之日期
      ，乃因訴外人福安宮曾於九十年二月十一日以長方形之木材送件，然因試體太
      小無法試驗，原告始於同年三月五日以後，要求被告另提供試體，故被告電請
      訴外人李明生將試體寄予謝明暾，再由謝明暾會同傅豪送往測試，因仍係以福
      安宮名義委託，故試驗單位便以福安宮第一次送驗之日期即九十年二月十一日
      作為委託日期，並於同年四月二十日作成試驗報告。
（四）原告所示之中興大學鑑定報告中，其木材材質經鑑定雖為紅鐵木類及銀葉木類
      ，致原告謂被告交付雕刻之木材為品質低劣之銀葉木云云，惟該報告之試體，
      並非被告送至訴外人林進財處雕刻之木材，被告亦未請林進財工廠之工人裁鋸
      木材樣品供福安宮送鑑，且訴外人丙○○僅因林進財工廠置放之木材數量較少
      ，即謂其所撿取送鑑之木材必為福安宮工程所需木材，亦屬對該工程所需木材
      中應送往林進財工廠雕刻之木材數量認識錯誤所致，丙○○送中興大學鑑定之
      木材實係林進財為他人雕刻所餘木料，與本件無關。
（五）系爭契約訂立後，因原告柱子設計錯誤，無法支撐結構，故原告請求訴外人李
      明生另覓結構設計師變更設計，並口頭約定待重新設計完成後被告始再就所需
      木材裁剪交付，而自開始重新設計至八十九年十二月十五日完成變更設計且訴
      外人李乾朗即原設計者亦予以認可為止，共約三個半月，木材數量亦由原設計
      之一萬八千台才變更為三萬二千十八台才，依照前揭口頭約定及誠信公平原則
      ，自不能要求被告仍按照自簽約日後約七十日完成之原約定履行交付木材之義
      務，況被告亦已於九十年三月五日完成變更設計後之三萬二千多台才木材之裁
      剪，距完成變更設計僅約八十日，且係原告欲以「鑽石檀木」充混「鑽石紫檀
      木」之行為遭福安宮發現後，原告始以被告木材不符約定品質之詞拒絕受領木
      材並付款，被告方應訴外人林進財之要求，將本欲交付原告之木材運回暫放，
      實不能謂被告有何可歸責之事由致給付遲延或給付不能之情事。
（六）若按原告主張，被告至遲應於八十九年十一月二十日交付完成雕刻之木材予原
      告，則當被告未於上開日期如數交付木料，不能達契約之目的，原告應無再依
      約付款之理，然依照系爭契約第九條下方註記，原告於八十九年十二月十日仍
      依約支付被告共計一百五十萬元之材料費及雕刻工資，足證系爭契約並非民法
      第二百五十五條所稱「依契約之性質或當事人之意思表示，非於一定時期為給
      付不能達其契約之目的」之定期給付契約，則原告自不能據該條解除系爭契約
      。
（七）系爭契約係兩造間之木材買賣契約，價款為原告購買木材之價格，不包括雕刻
      工資，被告僅係應原告之請代為介紹雕刻師傅林進財，並代收原告應給付予林
      進財之雕刻工資八十萬元，故原告實際支付被告價款為三百四十三萬一千元；
      又縱認原告可依給付不能解除契約，請求損害賠償，或依侵權行為之法律關係
      請求損害賠償，原告亦僅受有已給付價金之損害，原告所提其與訴外人永丞吉
      公司、傅豪間於九十一年十二月十六日之賠償協議書係其等事後本於通謀虛偽
      意思表示所為，應屬無效，被告對原告賠償永丞吉公司之二百八十二萬零九百
      九十五元並無任何賠償責任。
三、證據：提出九十年度臺灣大學鑑定報告、福安宮木材數量表、福安宮及永丞吉公
    司合約紫檀木費用估算表、律師事務所函及存證信函影本各一件為證，另聲請訊
    問證人謝明暾、李明生、林進財、李乾朗及丙○○，並聲請調閱臺灣臺北地方法
    院檢察署九十一年度偵字第二三四二二號詐欺案件偵查卷宗。
    理  由
一、原告主張：原告受訴外人永丞吉公司委託，代為採買訴外人福安宮重建工程所需
    之「鑽石紫檀木」並聘工將木材雕刻完成，是原告乃於八十九年八月二十二日與
    被告簽訂系爭契約，約定原告向被告購買「鑽石紫檀木」，被告應將木材外送至
    大陸雕刻，完成後交付原告，且約定被告至遲應於同年十一月二十日交付完成雕
    刻之「鑽石紫檀木」予原告，之後兩造合意改送至訴外人林進財之工廠雕刻，原
    告亦已依約先後支付被告價金，惟原告於九十年一月間偕同福安宮重建委員會委
    員至林進財工廠驗收木料時，竟發現被告交付林進財雕刻之木料，除少數為兩造
    約定之「鑽石紫檀木」外，大部分木料均為劣質之「銀葉木」，被告顯係為詐騙
    原告貨款而以劣質木材充混，後被告見事機敗露，便將林進財保管之木料全數取
    去，致原告無法完成永丞吉公司之委託，因而受有已給付貨款四百二十三萬一千
    元及賠償永丞吉公司之損害二百八十二萬零九百九十五元，合計七百零五萬一千
    九百九十五元；為此依法提起本訴，基於民法第二百二十六條、第二百五十五條
    解除契約後之債務不履行損害賠償及民法第一百八十四條第一項前段之侵權行為
    損害賠償之法律關係，請求被告給付原告七百零五萬一千九百九十五元，及自起
    訴狀繕本送達之翌日起至清償日止，按年息百分之五計算之利息等語。
二、被告則以：依據系爭契約，原告所購買之木材為「鑽石檀木」，非「鑽石紫檀木
    」，二者在外觀及價格上差異極大，而原告在八十七年度臺灣大學試驗報告上簽
    名，僅係表示出售同類之檀木，並非保證所售木材之物理係數與該報告所載完全
    相符；另系爭契約訂立後，因原告設計錯誤而重新變更設計福安宮所需木材，至
    八十九年十二月十五日始完成，木材數量亦因此增加，自不能要求被告按照原約
    定，於同年十一月二十日交付木材予原告，況被告已於九十年三月五日完成木材
    之裁剪，並送鑑確認木材與檀木同屬「豆科」，符合兩造約定種類，不能因原告
    拒絕受領即認被告有何可歸責之事由致給付不能，且原告既在被告原應給付木材
    之日期後而仍依約付款，即不能謂系爭契約為定期給付契約，退步言之，縱被告
    確有賠償責任，亦僅需賠償原告已付之價款即可；而原告所提出其與訴外人永丞
    吉公司、傅豪間所簽訂之賠償協議書，乃事後本於通謀虛偽意思表示所為，應屬
    無效等語，資為抗辯。
三、查原告主張其受訴外人永丞吉公司委託，代為採買訴外人福安宮重建工程所需之
    木材並聘工雕刻，原告乃透過介紹，於八十九年八月二十二日與被告簽訂系爭契
    約；而被告曾在八十七年度臺灣大學試驗報告上簽名，並先後自原告處受領四百
    二十三萬一千元，但至今原告尚未收受合於兩造約定品質及數量之木材；另原告
    曾於九十年一月間偕同福安宮重建委員會委員至林進財之工廠驗收木料，且永丞
    吉公司與福安宮間之工程契約已終止等情，業據原告提出買賣合約書、收據、終
    止契約書、被告九十年十二月二六日函、八十七年度臺灣大學試驗報告等影本各
    一件及票據正、反面影本三件等為證，被告就上開原告之主張及所提出之證物亦
    不予以爭執，堪信此部分之事實為真實。
四、本件原告與被告間訂有系爭契約，被告依約應將原告所購買之木材交付原告，然
    原告至今尚未收受系爭合於兩造約定品質及數量之木材等情，已如前述，則本案
    關於原告主張被告「債務不履行」之部分，首要之爭點即為：本件是否有給付不
    能之情形？抑或有給付遲延之情事？原告能否以被告遲延給付為由而解除本件系
    爭契約？
（一）關於本件是否有給付不能情事之爭點：
  １、按若給付物為代替物，則除非此種類之物於市場上消失，否則不發生給付不能
      問題（最高法院三十二年上字第四七五七號、三十七年上字第七一四○號判例
      及八十二年度臺上字第五七０號判決意旨參照）。
  ２、查本件系爭契約第一條載明：甲方（即原告）向乙方（即被告）購買「鑽石檀
      木」作為臺北三峽福安宮建廟材料，數量依甲方所開列之材料清單為準等語，
      第四條、第五條則記明：乙方給付之木材應有足夠尺寸、不可有透光或牙籤寬
      之裂縫，必須手感光滑等約定品質事項等語，此均有系爭契約書影本一份在卷
      可稽，兩造對此亦不爭執，則系爭契約中被告之給付物應係契約上載明之「鑽
      石檀木」，且被告之給付義務為一種類之債，兩造已就給付物之數量及品質有
      所約定甚明。
  ３、又按民事訴訟如係由原告主張權利者，應先由原告負舉證之責，若原告先不能
      舉證，以證實自己主張之事實為真實，則被告就其抗辯事實即令不能舉證，或
      其所舉證據尚有疵累，亦應駁回原告之請求，最高法院十七年上字第九一七號
      判例可資參照。
  ４、原告雖主張兩造所約定之給付物為「鑽石紫檀木」云云，然「鑽石檀木」與「
      鑽石紫檀木」是否同屬一物而僅係稱呼上之不同，原告始終未能舉證以實其說
      ；而依照訴外人永丞吉公司之估價，若以「紫檀木」作為計算基準，福安宮所
      需木材共計三萬二千四百十二台才，平均每台才費用均在七百元以上，此有原
      告不爭執其真正之福安宮及永丞吉公司合約紫檀木費用估算表影本一份在卷為
      憑，但系爭契約第二條卻記明「檀木」之單價每台才僅為二百六十五元，二者
      在價格上顯有差異，實不能謂二種木材僅係稱呼上有別，故本件系爭契約被告
      所應給付之物為合於兩造約定數量及品質之「鑽石檀木」，非「鑽石紫檀木」
      。
  ５、原告雖又主張被告曾於簽訂系爭契約當天在八十七年度臺灣大學試驗報告上簽
      名，足認被告保證將來所給付之木材合於此報告上所載之木材物理係數云云，
      並提出該報告影本一份附卷以實其說，惟該報告中並未記明所採用之樣品即為
      「鑽石檀木」，亦未載明被告之給付物應完全合於該報告上樣品之物理係數之
      旨，也未在系爭契約中加註相關文字，故尚不能憑該報告遽認被告應給付鑽石
      檀木或合於八十七年度臺灣大學試驗報告所載特質之木材，原告如欲為此主張
      仍應另行舉證以實其說。
  ６、次查，原告又主張其於九十年元月間曾偕同訴外人福安宮重建委員會委員至訴
      外人林進財工廠查看其雕刻之木材，該會委員竟發現被告所交付雕刻之木材多
      為不符約定之劣質品，故該會委員即取樣、拍照，並將樣品送鑑，作成中興大
      學鑑定報告，證實自林進財工廠取得之樣品材質為紅鐵木類及銀葉木類，非兩
      造所約定之「鑽石檀木」云云，並提出中興大學鑑定報告影本一份以實其說。
      然證人周宜燕即福安宮重建委員曾到庭結證稱：九十年一月十六日福安宮包括
      其在內有五個人去新營林進財之木材工廠看木材，被告請工人鋸二塊木材給其
      等看，但是顏色材質都和原告當初提供的木頭不一樣，因為其等不是專業看木
      材的人，所以還是送鑑定等語，並指認卷附由原告所提出且主張係中興大學鑑
      定報告所用之木材樣品照片，為其等在新營工廠取得之木材，但其不是雕刻師
      傅，不知道福安宮有沒有要雕刻成這種形狀的木頭等語（均見本院九十二年二
      月二十六日言詞辯論筆錄第三、四頁）；證人丙○○即福安宮重建委員會主任
      委員亦到庭結證稱：上述原告主張用在中興大學鑑定報告之木頭是伊在新營工
      廠拿的，但沒有人交給伊，是委員各自一人拿一塊帶回三峽的，當天林進財雖
      然沒有說工廠內之木材是要作福安宮的建材所用，但大家都有共識委員就是要
      去驗收福安宮的建材，伊取走木材時被告在場，新營工廠不是很大，現場的木
      材只有一種，當天伊尚且認為工廠裡的木頭，不夠福安宮用，沒有想過工廠是
      否還有接其他人生意等語（見本院九十二年七月十六日言詞辯論筆錄）。則綜
      合前揭證人之證詞以觀，證人周宜燕及丙○○雖均證稱渠等於九十年一月間曾
      至林進財新營之工廠取走一塊木頭，該木頭即為原告所主張用在中興大學鑑定
      報告上之木材樣品等語，然而，二人對該木頭之來源究係被告請工人鋸斷後交
      付渠等，抑或渠等自行隨意於工廠內拾取等節，所述已有所矛盾；再者，證人
      等二人並未提及渠等取走木頭後究竟於何時將該木頭送驗及送驗單位為何等情
      ，而原告就其是否有將證人交付之木材送驗及送驗之標的是否即為被告與原告
      約定作為福安宮建廟之材料等節，亦均未舉證以實其說；從而，原告據證人周
      宜燕、丙○○之證詞及中興大學鑑定報告，而主張被告交付雕刻之木材多數均
      不符兩造約定之品質云云，尚非可採
  ７、再查，被告抗辯稱：其於九十年三月五日後某日，將所出售之木料委由訴外人
      謝明暾會同原告送至臺灣大學試驗並作成報告，證明被告出售之木料屬豆科，
      而檀木即屬豆科之一種等語，核與證人謝明暾到庭結證稱：當初本來原告是要
      找伊買木材的，因為伊的木材不夠，所以轉介給被告，兩造討論簽約的時候，
      是在伊辦公室，後來一直到福安宮的人說木材有問題，伊才再和兩造接觸，當
      時被告有寄一塊木頭給伊，由伊和原告送到臺灣大學作鑑定，福安宮雖然也有
      正方塊的木頭，福安宮送去的是長方形的等語（見本院九十二年四月十六日言
      詞辯論筆錄第三、四頁）相符，並有被告所提九十年度臺灣大學鑑定報告書影
      本一份在卷可稽。原告則對於上開鑑定報告書之真正不予爭執，亦不爭執檀木
      係豆科之一種，僅主張該報告之樣品為原告於簽約前交付福安宮之檀木樣品，
      由福安宮送鑑作為鑑定比對之用云云，並庭呈該木頭之原件供本院比對與卷附
      照片是否一致。就此證人謝明暾雖曾於本院審理時證述：該木頭是當初原告找
      伊買木材時，伊所提供的等語（見本院九十二年四月十六日言詞辯論筆錄第三
      頁），惟此僅表示兩造簽約前，謝明暾確曾提供一檀木樣品予原告，而原告曾
      將謝明暾提供之檀木樣品交付福安宮等情，但仍不足以證明福安宮所送鑑者即
      為該檀木樣品，況證人謝明暾業已證述福安宮送鑑不成之經過及上開報告所採
      用之樣品係被告所提供之樣品如前，是被告確有能力提出合於兩造約定品質及
      數量之木材予原告一節應堪認定。
  ８、衡諸上情，兩造所約定給付之標的物「鑽石檀木」既為可代替物，亦未在市場
      上完全消失，實不發生給付不能之問題；而原告始終未能證明被告無法提出與
      兩造約定數量及品質相符之「鑽石檀木」；又被告抗辯其業將符合債之本旨之
      木材裁剪完成，並無給付不能等語，則核與負責替被告裁減木材之證人李明生
      於本院審理時證述：「（被告訴訟代理人：請問證人，是否有替福安宮另外找
      找來的木工，去福安宮丈量，發現原來的設計沒有辦法用，因為會碰到大樑。
      （被告訴訟代理人：請問證人，變更設計前的木頭數量較多，還是變更後的設
      計較多？）變更設計後需要的木頭比較多。」、「（原告訴訟代理人：請問證
      人，被證二所載之數量，是否均已裁減完畢？）被證二的數量表，是變更設計
      後的數量表，我都有裁減完。（原告訴訟代理人：請問證人，變更設計前是否
      有裁減木頭，木頭的數量是多少？）沒有裁減，因為去量就發現設計不對了。
      （原告訴訟代理人：請問證人，變更設計後裁減的木頭，後來到哪裡去了？）
      全部都交給被告帶回去了。」等語（本院九十二年四月十六日言詞辯論筆錄參
      照）相符；從而，參酌首揭判例及判決意旨，原告主張被告給付不能一節，尚
      不足採。又本件既無給付不能之情，當無庸再審酌有無可歸責於被告之事由致
      其給付不能。
（二）關於被告是否有給付遲延之情事及原告能否以此為由解除本件系爭契約之爭點
      ：
  １、按給付有確定期限者，債務人自期限屆滿時起，負遲延責任；給付無確定期限
      者，債務人於債權人得請求給付時，經其催告而未為給付，自受催告時起，負
      遲延責任；其經債權人起訴而送達訴狀，或依督促程序送達支付命令，或為其
      他相類之行為者，與催告有同一之效力；前項催告定有期限者，債務人自期限
      屆滿時起負遲延責任給付有確定期限者，債務人自期限屆滿時起，負遲延責任
      ，民法第二百二十九條定有明文。是債務人是否及自何時起應負遲延責任，端
      視其所應為之給付有無確定期限而定；又按民法第二百五十五條所謂依契約之
      性質，非於一定時期為給付不能達其契約之目的者，係指就契約本身，自客觀
      上觀察，即可認識非於一定時期為給付不能達契約目的之情形而言，又所謂依
      當事人之意思表示，非於一定時期為給付不能達其契約之目的者，必須契約當
      事人間有嚴守履行期間之合意，並對此期間之重要（契約之目的所在）有所認
      識，最高法院六十四年台再字第一七七號判例可供參照。
  ２、查系爭契約中雖記明被告之應交貨期限，其給付有確定期限，然因原告設計錯
      誤，其請求訴外人李明生另覓結構設計師變更設計，至八十九年十二月十五日
      始完成變更設計，並由訴外人李乾朗即原設計者簽名予以認可，所需數量亦由
      原設計之一萬八千台才變更為三萬二千十八台才等情，業經證人李明生到庭結
      證業如前述，並有原告不爭執其真正之訴外人李乾朗簽名之福安宮木材數量表
      影本一份（被證二）在卷為憑。則原告主張被告至遲應於八十九年十一月二十
      日交付木材云云，顯係按照系爭契約原始約定而為主張，並未考慮訂約後發現
      木材設計錯誤無法裁剪、雕刻之事實。況原告於其主張之給付期限後即八十九
      年十二月二十日仍依約支付一百萬元之材料費及五十萬元之雕刻工資，此亦有
      系爭契約書第九條下之註記文字為憑，如被告確應於八十九年十一月二十日給
      付木材而未給付，原告實無繼續依約付款之必要。是兩造已因此木材重新設計
      之事實變更系爭契約中關於被告給付期限之約定，被告已無再依原約定，於八
      十九年十一月二十日交貨之必要，然因兩造並未另外約定一確定之給付期限，
      故被告之交貨義務已成為一不定期債務，其給付並無確定之期限。
  ３、承前所述，被告之給付既無確定期限，則揆諸前揭法條說明，原告應先催告被
      告給付木材，被告自受催告時起始負遲延責任。然原告並未於本院審理時舉證
      證明其業為任何有效之催告行為，而原告雖已提起本件訴訟且送達訴狀，但原
      告亦非起訴請求被告給付木材，而係主張原定給付之替代性損害賠償，自不能
      謂起訴與催告被告給付木材之行為有同一效力。況變更原給付期限之約定，且
      至今被告仍未為給付，分別係由於原告原先之木材設計錯誤，及原告預期被告
      提出之給付不符債之本旨而拒絕受領所致，亦已分別說明如前，是原告至今尚
      未收受被告依約應給付之木材一節，顯係不可歸責於被告，依據民法第二百三
      十條之規定，被告尚不負遲延責任。
  ４、又查，本件被告應為之給付，係交付雕刻及裁剪完成之木材，自客觀上觀察殊
      無「非於一定時期為給付不能達其契約目的」之情形，而兩造間又無從證明對
      嚴守履行期限有特別重要之認識及合意，系爭契約內之交貨期限，僅為通常約
      定交貨之期限，故依當事人之意思表示亦無從認「非於一定時期為給付不能達
      其契約之目的」，參以前所述及，被告尚不構成遲延給付，且原告猶在被告原
      定應給付之期限後即八十九年十二月十日依約支付被告共計一百五十萬元之材
      料費及雕刻工資，足認系爭契約並非民法第二百五十五條所稱「依契約之性質
      或當事人之意思表示，非於一定時期為給付不能達其契約之目的」之定期給付
      契約，自無適用該條逕行解除契約之餘地。
  ５、綜上，被告之給付義務已因兩造合意變更木材之設計而成為不定期限之債務，
      原告並無催告被告履行原定給付義務，系爭契約亦非民法第二百五十五條之定
      期給付契約，則原告無從據該條解除系爭契約，當亦無解除契約後之回復原狀
      問題。
五、關於原告主張被告「侵權行為」之部分：
（一）按民法第一百八十四條第一項前項規定侵權行為以故意或過失不法侵害他人之
      權利為成立要件，故主張對造應負侵權行為責任者，應就對造因故意或過失，
      不法侵害其權利之事實負舉證責任（最高法院五十八年臺上字第一四二一號判
      例及七十年度臺上字第二五五０號判決意旨參照）。
（二）原告主張被告構成侵權行為，無非係認：被告為詐騙原告貨款，竟以劣質之「
      銀葉木」交付訴外人林進財雕刻，嗣後遭原告與訴外人福安宮重建委員會之委
      員前往林進財工廠驗收木材時發現，被告便將林進財保管之木料取去云云。然
      原告無法舉證證明其所依據之中興大學鑑定報告採用之樣品即為被告所欲提出
      之給付物，而被告確有能力提出合於兩造約定品質及數量之「鑽石檀木」已如
      前述。而本件被告未依系爭契約原定給付期限交付原告所買之木材，係因原告
      對木材之設計有誤，為免影響結構安全，故由原告委由他人重新設計，導致延
      宕被告裁剪木材達三個半月左右，之後原告又因誤認被告無力提出給付而拒絕
      受領，致被告應林進財之請將木材運回暫放等情，均已見前所述，則被告實無
      任何詐騙原告、不法侵害原告權利之行為，原告主張被告故意詐騙其貨款而以
      低劣木材充混之詞，並非可採，揆諸前揭判例及判決意旨，原告未能舉證證明
      被告確有詐騙之侵權行為而致其受損，是被告自無需負任何侵權行為之損害賠
      償責任。
六、綜上所述，原告主張被告無正當理由未能提出合於兩造約定數量及品質之「鑽石
    紫檀木」，而依民法第二百二十六條、第二百五十五條解除契約後之債務不履行
    損害賠償請求權及民法第一百八十四條第一項前段之侵權行為損害賠償請求權等
    法律關係，請求被告給付原告七百零五萬一千九百九十五元，及自起訴狀繕本送
    達之翌日起至清償日止，按年息百分之五計算之利息，為無理由，應予駁回。至
    原告所為假執行之聲請，因前揭訴之駁回而失所附麗，應併予駁回。
七、本件事證已臻明確，兩造其餘攻擊、防禦方法及所提證據，經審酌與判決結果無
    影響，爰不一一贅述，附此敘明。
八、據上論結，本件原告之訴為無理由，依民事訴訟法第七十八條，判決如主文。
中      華      民      國    九十二    年      九      月     三十     日
                                                臺灣臺北地方法院民事第六庭
                                                        法      官  黃蓓蓓
右為正本係照原本作成
如對本判決上訴，須於判決送達後廿日內向本院提出上訴狀
中      華      民      國    九十二    年      九      月     三十     日
                                                        法院書記官  柯金珠


司法院資訊處製作；財團法人民間司法改革基金會備份。
